【裁判字號】    92,台上,625
【裁判日期】    920213
【裁判案由】    違反毒品危害防制條例
【裁判全文】
最高法院刑事判決                                九十二年度台上字第六二五號
    上  訴  人  甲○○
右上訴人因違反毒品危害防制條例案件，不服台灣高等法院台中分院中華民國九十一
年九月三十日第二審判決（九十一年度上訴字第一０二八號，起訴案號：台灣彰化地
方法院檢察署八十八年度偵字第七八二一號），提起上訴，本院判決如左：
    主  文
上訴駁回。
    理  由
按刑事訴訟法第三百七十七條規定，上訴於第三審法院，非以判決違背法令為理由，
不得為之。是提起第三審上訴，應以原判決違背法令為理由，係屬法定要件。如果上
訴理由狀並未依據卷內訴訟資料，具體指摘原判決不適用何種法則或如何適用不當，
或所指摘原判決違法情事，顯與法律規定得為第三審上訴理由之違法情形，不相適合
時，均應認其上訴為違背法律上之程式，予以駁回。本件原判決綜合調查證據之結果
，認上訴人甲○○連續犯有刑法第三十條第一項、毒品危害防制條例第四條第二項幫
助販賣第二級毒品（安非他命）罪之事實，因認第一審判決，論上訴人以上開罪名，
並以上訴人為連續犯，但幫助他人犯罪，分別依刑法第五十六條規定加重其刑及同法
第三十條第二項減輕其刑，再依先加後減之例，量處有期徒刑肆年，為無不合，予以
維持，駁回上訴人在第二審之上訴，已詳認定犯罪事實之依據及憑以認定之理由，
並對上訴人否認犯罪之辯詞，如何不足採信，均已依據卷內資料予以指駁及說明，從
形式上觀察，原判決並無違背法令情形。按事實之認定及證據之取捨，乃屬事實審法
院之職權。證人等所為供述及合法調查所得證據，何者為可採，事實審法院本得參酌
其他相關證據為自由之判斷，苟無違反經驗法則或論理法則，自難指為違法。原判決
依憑上訴人於一審偵審時之自白，證人蔡志民於警訊、偵查及原審訊問時之供證，法
務部調查局檢驗通知書，及其他調查證據取捨之結果，認定上訴人確有幫助販賣安非
他命犯行，摒棄不採上訴人及蔡志民嗣於原審所為有利之詞，經核其證據之取捨及證
明力之判斷於法均無不合。上訴意旨仍執陳詞，謂依據上訴人及蔡志民之詞，上訴人
為使蔡志民持有安非他命，居中介紹蔡志民向「阿倫」購買安非他命，不知蔡志民有
販賣安非他命之犯意，上訴人自無幫助故意，況上訴人偵訊中之供述亦未提及介紹蔡
志民與「阿倫」見面係為交易毒品，亦無系爭安非他命扣案或其他積極證據足證蔡志
民所為不利上訴人之供述為真實，蔡志民購買安非他命數量多寡，實與購買用途無涉
，原判決有認定事實不憑證據及理由不備之違法等語，係就原判決理由一已詳為論斷
與說明之事項，再事爭執，殊非適法之第三審上訴理由。次按審理事實之法院，其認
定被告犯罪事實所憑之證據，並不以直接證據為限，間接證據亦包括在內，凡綜合調
查所得之各種直接及間接證據，本於推理之作用得其心證，而為事實之判斷，苟與事
實無違，此項判斷即與完全憑空推測迥異，即不容任意指為違法。原判決並非僅依憑
蔡志民之調查筆錄為認定上訴人犯行之證據，而係引述前開各種證據，本於推理之作
用予以綜合判斷，查明確與事實相符，始資以論罪科刑。並對有利上訴人之證據，何
以不足採，亦已說明其取捨之心證理由，亦難謂有理由不備之違法。再按刑事訴訟法
第三百十條第二款規定，有罪之判決書，對於被告有利之證據不採納者，固應說明其
理由。惟其所謂對於被告有利之證據，係指該證據客觀上對論罪科刑有所影響，且對
被告有利，具有證據評價之必要性者而言。倘該證據客觀上對論罪科刑並無影響，既
無為證據評價之必要，縱未在判決理由內加以說明，亦僅係行文簡略而已。原判決理
由一已就上訴人及蔡志民之證言如何取捨，並何以不利上訴人之認定詳為說明，自係
摒棄上訴人所為有利之辯詞，上訴人復執此爭執，要難謂為適法。此外，上訴人徒憑
己意，對原審採證認事量刑職權之適法行使及原判決已詳為說明與論斷之事項，任意
爭辯，顯與法定上訴第三審之形式要件不符，其上訴違背法律上之程式，應予駁回。
據上論結，應依刑事訴訟法第三百九十五條前段，判決如主文。
中      華      民      國    九十二    年      二      月     十三     日
                              最高法院刑事第五庭
                                  審判長法官  謝  家  鶴
                                        法官  洪  文  章
                                        法官  花  滿  堂
                                        法官  陳  世  淙
                                        法官  洪  佳  濱
      右正本證明與原本無異
                                              書  記  官
中      華      民      國    九十二    年      二      月    二十六    日


司法院資訊處製作；財團法人民間司法改革基金會備份。
